【裁判字號】    95,裁,2468
【裁判日期】    951109
【裁判案由】    薪資
【裁判全文】
最  高  行  政  法  院  裁  定
                                     95年度裁字第02468號
抗  告  人  甲○
上列抗告人因與相對人私立東吳大學間薪資事件，對於中華民國
95年2月15日臺北高等行政法院94年度訴字第00644號裁定提起抗
告，本院裁定如下：
    主  文
抗告駁回。
抗告訴訟費用由抗告人負擔。
    理  由
一、按抗告法院認抗告為不合法或無理由者，應為駁回抗告之裁
    定，行政訴訟法第272條準用民事訴訟法第492條第1項定有
    明文。
二、本件原裁定係以：相對人所屬法律學系教師評審委員會（下
    稱系教評會）決議有關不予抗告人延長服務暨相對人因之據
    以決定不予抗告人續聘之通知均非行政處分，私立學校教師
    如係因約聘期限屆滿不予續聘而滋生之爭執，參考最高行政
    法院92年度裁字第670號裁定及司法院院解字第2928號解釋
    意旨，核其性質係屬私法之契約關係，乃普通法院審判權限
    ，非屬行政法院之審判範圍，並不得對之提起行政訴訟，本
    件有關續聘之爭議決定既非屬行政處分，抗告人對之提起行
    政訴訟，顯非合法。抗告人雖稱依司法院釋字第462號解釋
    意旨，本件自得提起行政訴訟等語。惟按司法院釋字第462
    號解釋，係就「各大學校、院、系（所）教師評審委員會關
    於教師升等評審之權限，係屬法律在特定範圍內授予公權力
    之行使，．．．受評審之教師於依教師法或訴願法用盡行政
    救濟途徑後，仍有不服者，自得依法提起行政訴訟。」與本
    件係關於私立學校於約定期限屆滿後，決定不續聘之情形不
    同，難以比附援引。抗告人對再申訴決定提起訴願，自非法
    之所許，訴願決定以相對人所屬教師申訴評議委員會（下稱
    校申評會）系爭事件所為之決定非行政處分，並未改變私法
    契約性質而予以不受理決定，核無違誤，抗告人仍對之提起
    行政訴訟，請求相對人給付薪資及利息，依前揭說明，自有
    未合，應予駁回。至抗告人另訴請本院判決准許其延長服務
    之決定，仍屬私法契約之爭執，非本院審判權限，抗告人如
    有爭執，仍應循民事訴訟程序向普通法院起訴請求救濟，抗
    告人此部分之訴亦難謂合法，駁回抗告人在原審之訴。
三、抗告意旨除援用原審主張外，並補稱略謂：本件相對人雖為
    私立大學，但本件係依教師法第25條規定，於適用教育部頒
    布強制性「教授延長服務」公法規定而引發本件公法上爭議
    ，非如原審認定單純民法契約之私法上爭執，蓋因民法契約
    關係並無「教授延長服務」之規範與適用。次查系教評會及
    校申評會就本件爭議之處理並未遵循相關規定，嚴重違反相
    關公法上教育法規，本件自屬公法上爭議，且教育部亦為教
    師退休事項之主管機關，益證本件非屬私法契約關係。再者
    ，依司法院釋字第462號解釋意旨，本件系教評會對抗告人
    所作成之拒絕延長服務之決定，因於抗告人「教師之資格等
    身分上之權益有重大影響」，故應係行政處分之性質，抗告
    人自得對之提起行政爭訟。此外，依教師法第25條第2項、
    第29條第1項及第33條之規定，本件相對人對於抗告人「延
    長服務」退休事項之決定，應屬教師法第29條第1項所示「
    有關其個人之措施」之範疇，故本件爭議自得提起行政爭訟
    。又，校申評會之申訴評譯決定至少應加以評量審酌抗告人
    依「公立專科學校以上學校辦理教授、副教授延長服務案件
    處理要點」之規定是否有得主張「延長服務」之權利，尤應
    就抗告人不得「延長服務」提出具體事證與理由，相對人自
    非得未具理由，率然剝奪抗告人於相對人內與其他已延長或
    正延長服務教師應享有之公法上「平等」保障，此足證校申
    評會於本件抗告人提出之申訴評議顯違背教育部公法法令，
    有公法上之爭議等語。
四、本院按「大學設校、院、系（所）教師評審委員會，評審有
    關教師之聘任、聘期、升等、停聘、解聘等事宜。」「大學
    設教師申訴評議委員會，評議有關教師解聘、停聘及其他決
    定不服之申訴；．．．。申訴評議委員會之裁決，不影響當
    事人提起司法爭訟之權利。」固為行為時大學法第20條第1
    項及第21條所明定。而「教師對主管教育行政機關或學校有
    關其個人之措施，認為違法或不當，致損其權益者，得向各
    級教師申訴評議委員會提出申訴。」「教師申訴之程序分申
    訴及再申訴二級。教師不服申訴決定者，得提起再申訴。．
    ．．。」「教師不願申訴或不服申訴、再申訴決定者，得按
    其性質依法提起訴訟或依訴願法或行政訴訟法或其他保障法
    律等有關規定，請求救濟。」教師法第29條第1項、第31條
    、第33條亦定有明文。惟按「我國關於行政訴訟與民事訴訟
    之審判，依現行法律之規定，係採二元訴訟制度，分由不同
    性質之法院審理。關於因公法關係所生之爭議，由行政法院
    審判，因私法關係所生之爭執，則由普通法院審判」司法院
    釋字第448號解釋有案，是教師就前揭大學法或教師法有關
    權益事項提起司法爭訟，自應視其法律關係性質決定提起何
    種訴訟程序，並非不服再申訴決定者，均可提起行政訴訟。
    按私立學校聘請教師與學校間，係屬私法上之契約關係，學
    校當局拒絕其延長服務不予續聘並非行政處分，如在約定期
    限屆滿後不續聘者，該教師如有不服，應訴請普通法院審判
    ，不得提起行政訴訟，觀之司法院院解字第2928號解釋意旨
    自明。查抗告人所稱之依教師法第25條第2項所定之「學校
    教職員退休條例」及教育部依本條例第4條第2項訂定之「公
    立專科學校以上學校辦理教授、副教授延長服務案件處理要
    點」，依學校教職員退休條例第第2條明定係以公立學校教
    員為其適用對象，此由教育部83年3月10日台(八三)人字第
    016068號書函係通函各私立專科以上學校「有關私立學校教
    師延長服務之規定，參照公立學校前揭規定辦理」亦明，是
    以相對人所屬系評會雖「參照」上開規定辦理抗告人之延長
    服務申請案，惟其並不因此使原來之私法關係變易為公法關
    係。抗告人雖又主張民法契約關係並無「教授延長服務」之
    規範與適用云云，惟查是否准予「延長服務」之結果，即為
    聘用契約關係存在或不存在之爭議，仍屬私法爭議。抗告人
    對學校有關其個人之措施即本件不予延長服務之決定，認為
    違法或不當，致損其權益者，固得依教師法規定向各級教師
    申訴評議委員會提出申訴、再申訴，惟其申訴、再申訴之決
    定，並未改變其屬私法之性質，即非為行政處分。至司法院
    釋字第462號解釋，係就「各大學校、院、系（所）教師評
    審委員會關於教師升等評審之權限，係屬法律在特定範圍內
    授予公權力之行使，．．．受評審之教師於依教師法或訴願
    法用盡行政救濟途徑後，仍有不服者，自得依法提起行政訴
    訟。」與本件私立學校於約定期限屆滿後，決定不予延長服
    務續聘並非屬「法律在特定範圍內授予公權力之行使」之情
    形不同，無從比附援引適用。抗告論旨，以其主觀之歧異法
    律見解主張相對人所屬系教評會之決議為行政處分，指摘原
    裁定違法，求予廢棄，核無理由，應予駁回。
四、依行政訴訟法第272條、第104條、民事訴訟法第492條第1項
    、第95條、第78條，裁定如主文。
中    華    民    國    95    年    11    月    9     日
                  第二庭審判長法  官  廖  政  雄
                              法  官  鍾  耀  光
                              法  官  姜  仁  脩
                              法  官  王  德  麟
                              法  官  黃  清  光
以  上  正  本  證  明  與  原  本  無  異
中    華    民    國    95    年    11    月    13    日
                              書記官  莊  俊  亨


司法院資訊處製作；財團法人民間司法改革基金會備份。
